【裁判字號】    89,上易,2757
【裁判日期】    900131
【裁判案由】    竊盜
【裁判全文】
臺灣高等法院臺中分院刑事判決                  八十九年度上易字第二七五七號
    上  訴  人  臺灣苗栗地方法院檢察署檢察官
    被      告  甲○○
                乙○○
                己○○
    共      同
    選任辯護人  鄭勵堅
右上訴人等因竊盜案件，不服臺灣苗栗地方法院八十八年度易字第一二七號，中華民
國八十九年十月二日第一審判決（起訴案號：臺灣苗栗地方法院檢察署八十七年度偵
字第三七三二號），提起上訴，本院判決如左：
    主    文
上訴駁回。
    理    由
一、本案經本院審理結果，認第一審判決認事用法均無不當，應予維持，並引用第一
    審判決書記載之證據及理由（如附件）。
二、上訴人即臺灣苗栗地方法院檢察署檢察官以被告甲○○已於警訊坦承「我於八月
    十日至十一日先於現場挖堆置現場土石，後於八月十二日七時起才開始挖河川公
    地混合之土石給砂石車載走」、「我們是將河川公有地之原有土石及山料級配混
    合挖取後回填山料級配。」等語，證人即該地之原使用人丙○○亦於警訊證述「
    （由你借土地至警方查獲後，該土地有無改變﹖）沒有多大改變，只是有些土石
    被人挖取了，而造成該地點高低起伏，無法耕種」，證人丁○○亦指證現場確有
    超挖情事，又據偵查卷附照片所示，當時即有兩種不同顏色土層，依據回填山級
    配顏色不同，而可判斷被告已將天然級配運離現場，是可證被告等確有竊盜犯行
    等語，然查：
（一）苗栗縣三義鄉鯉魚潭村村長丁○○於八十五年間因天帝教於該村山坡地興建寺
      廟，開挖山坡地之土石，免費贈與丁○○，條件為丁○○需自行清運之事實，
      有證人丁○○於八十九年七月十七日在原審結證：「向天帝教買泥土一萬立方
      公尺，不用錢，陸續載運約二個月，以二十噸之車輛，一天載十幾次，一輛車
      可載運十六米，有超載。」等語及證人即天帝教之人員林世彬在原審證述：「
      天帝教興建寺廟開挖一甲四分山坡地，建三千坪建築物，山級配給承包商處理
      ，承包商給丁○○，不是天帝教直接給丁○○，丁○○將土石堆置在苗栗縣三
      義鄉○○○村○鄰○○○○路雙軌橋下」等語。丁○○為堆置上開土石，向丙○○借用丙○○向國家租用坐落苗栗縣三義鄉鯉魚潭村一○一八、一○七九之
      二、一○七九之三地號土地堆置上開土石，丙○○於八十七年五月間向丁○○
      要求返還所借用上開地段土地耕作，亦有證人丁○○、丙○○在原審及本院證
      述可稽，堪認為真。被告己○○於八十七年七月間以八十五萬元向丁○○購買
      土石，有丁○○原審到庭證述可資為憑。而被告甲○○於警訊中僅供承：「我
      於八十七年八月十日至十一日在現場挖堆置土石後於八月十二日七時起才開始
      挖取河川公地混合之土石給砂石車載走回填山級配。」等語，並未曾坦承確曾
      盜取天然級配砂石二千一百八十四立方公尺，反而於警訊中陳稱：「我從八月
      十二日七時開始挖給砂石車載走至同日一時止因怪手故障才停止，挖取多少台
      我不清楚，所挖約有二公尺深，所挖取載走沒有二千一百八十四立方公尺那麼
      多，有的是以前別人挖的，我所說之挖走是河川土石混合堆置之山級配，現場
      查獲之出貨單是乙○○所持有，該單作何用我不清楚，我的工資一天六千元，
      我認為這樣做不會違法，所以才在該處挖取回填，我沒有運走」（見偵卷第十
      二頁至第十四頁）等語可證，被告甲○○除承認有挖取河川土石混合堆置之山
      級配約二公尺深外，否認挖取河川公有地砂石運走明確，而被告甲○○於偵查
      及查獲之翌日陳述：「警察找到我時在修理怪手，我在上午七時許即在該處以
      黃土級配回填現場會勘之坑洞。黃土堆積地點與回填坑洞緊鄰一起，沒有挖只
      有回填，八月十二日有載三台黃土級配去，我工作三天都是回填」等情，均未
      見被告等坦承向下挖取土石二一八四立方公尺，公訴意旨認被告甲○○在警訊
      中坦承不諱，容有誤會。
（二）再本案查獲時在現場共同會勘之苗栗縣警察局苗栗分局鯉魚潭主管李興祥、苗
      栗縣政府水利課人員吳正嚴固到庭結證：如卷附照片所示當時即有上下層兩種
      不同顏色之土層，依據回填山級配顏色不同，而判斷被告已將天然級配運離，
      都在堤防外挖取，運貨單是在現場被告二人中之一人車上查獲等語，臺灣苗栗
  地方法院檢察署檢察官兩次勘驗現場製有勘驗筆錄、被告甲○○指出其盜取之
      範圍有地政事務所土地複丈成果圖、會勘記錄、出貨單三十七張及已被大量挖
      取砂石之現場照片二十七張等證據，然查：本件八十七年八月十二日下午四時
      許，經苗栗縣政府及鯉魚潭派出所前往會勘，製作會勘紀錄：「一、盜換土石
      地點位於大安溪鯉魚潭堤防右二十六段面橋外新山線鐵路橋正下方，該地目前
      為河川區域外公有土地，目前由新生地開發處管理。二、盜換土石現場開挖約
      二公尺深天然級配業已運離，回填山料級配。三、開挖現場正位於新山線鐵路
      橋下方任意變更地層結構恐有影響橋樑安全之慮。四、盜換砂石位置如後。盜
      換土石數量約為二八公尺乘以三九公尺乘以二公尺等於二一八四立方公尺。」
      （見偵卷第十七頁），又經臺灣苗栗地方檢察署檢察官檢察官於八十七年九月
      九日前往會勘製作會勘紀錄：「勘驗情形：丙○○稱：『該地之前由其租用耕
      作用地，後來租給丁○○使用，該租地之原始地面與該租地靠堤防之排水溝之
      水痕稍低處。』經勘驗該現場卻已遭開挖較丙○○證稱水痕下方約一尺深，範
      圍約二八公尺乘三九公尺等於一○九二平方公尺，丁○○則陳稱：『之前堆置
      由天帝教整地剩餘之山級配黃土，分三堆堆置，所賣黃土山級配每米四十元，
      堆置約有七、八千米，且該現場確有超挖。』」（見偵卷第四四頁）等情，惟
      證人丁○○確實有因天帝教興建建築物贈與而堆置土石二萬米左右（以丁○○
      在檢察官履勘陳稱所稱每米四十元出售所得八十五萬元計算約二萬一千零二十
      五立方公尺）於上開土地，如被告己○○有為自己不法所有之意圖，何需以每
      米四十元合計八十五萬元向丁○○購買土石，而所開挖情形又與一般盜採砂石
      向下深挖，開採面積廣大不同？又證人丁○○、丙○○均證述查獲時現場土堆
      較偵查卷第五十五頁至五十六頁所示土堆還要高，附近農地有高低差。又依據
      證人及丙○○出借土地之鄰地使用人劉萬炎、林日謀在原審均證述『圖（一）
      部分與土地本就有高低差，我有看過該土地堆放沙土，比偵卷五十八頁照片
      黃色部分還要高，被告沒有往下挖。』等情節，亦可說明被告甲○○所挖取係
      丁○○從天帝教所運載來的黃土級配，並沒有向下挖取砂石。況且要向下挖取
      砂石，必須將丁○○所堆置之砂石清運走，才有空地供被告甲○○向下挖取之
      空間，而依據證人丁○○在原審證述所堆積的砂石高達二萬立方公尺，係丁○○清運二個月才從天帝教整地時載運堆置，依起訴書記載被告等係自八十七年
      八月十日起至同年月十二日止受僱於被告己○○，是開始工作至查獲時為止不
      滿三日，而從被告乙○○所查獲過磅單三十七張計算，過磅單所載之載重量分
      別為十八米一台、十八點五米一台、十九米三台、二十米六台、二一米十六台
      、二二米六台、二三米四台等，合計七百七十三點五米，此有證物袋之過磅單
      三十七張足稽，依據被告甲○○於警訊中自稱：「從八十八年八月十二日七時
      開始挖至八十八年八月十二日十三時怪手故障才停止。」（見偵卷第十三頁第
      一行），則被告甲○○工作三日約可挖取二千三百二十點五米砂石（773.5×3
      ＝2320.5  ），是證人丁○○出售於被告己○○之二萬立方公尺之砂石，尚未
      載運完畢，如何在三日工作期間向下挖取砂石？已足令人懷疑；又被告甲○○
      所挖取砂石地區原與鄰地有高低差，有原審二次履勘現場製有筆錄在卷，而其
      中坡坎高度均未曾改變，亦有證人及原承租土地者丙○○及鄰地使用人劉萬炎
      、林日謀在原審證述丙○○承租土地剛好為水流溝渠最低處，為爛泥地，如要
      耕作必須將爛泥挖掉，填上黃土級配，才能工作等語，可證被告甲○○挖取證
      人丁○○出售給被告己○○之砂石，並同時填平丙○○原承租地區以便讓丙○○續為耕作為事實；此又從偵查中所拍攝照片均無一般挖取土石所造成之深溝
      （見偵卷第三九頁至四十二頁），範圍亦限制在丙○○曾承租之國有土地上即
      可知悉，況丙○○所承租之土地本為爛泥地，無法耕作，才借給丁○○堆置砂
      石，如欲將該地爛泥清除，本就與原有堆置黃土顏色相異，將堆置之黃土級配
      挖除，難免因黃土級配中之岩石沈入爛泥中或黃土與原黑色爛泥混合，是會挖
      出部分黑色土壤，亦不能即以此認定有竊盜之故意，苗栗縣政府人員以該處有
      不同顏色之泥土判斷被告等有盜採砂石，似非合理之說明，而被告等有無於前
      揭土地上竊取土石，應以原土地使用人丙○○最清楚，證人丙○○已於本院明
      確指述「原先土地就比水溝高，但現在土地比水溝更高，原來土是黑色，他將
      我原先在種植的挖起來放在一邊，他只要將撥一邊的土回復回來就好了」、「
      （為何土地會較原先的高﹖）沒有高很多，只高四、五吋，那是我自己叫人填
      土上去，我舖土前，地面高度本來一樣」、「（他們有無將你的土地上的土挖
      走﹖）沒有」。有訊問筆錄可參，是依丙○○所述其土地之土石亦未遭挖取。
三、綜上所述，本案查無積極證據足資證明被告等確有公訴人所指之竊盜犯行，是本
    案不能證明被告等犯罪，原審諭知被告等無罪判決，核無違誤，本案上訴無理由
    ，應予駁回。
四、被告乙○○經合法傳喚，無正當理由不到庭，爰不待其陳述逕行判決。
五、據上論斷，應依刑事訴訟法第三百七十一條、第三百七十三條、第三百六十八條
    ，判決如主文。
本案經檢察官戊○○到庭執行職務。
中      華      民      國      九十     年       一      月   三十一   日
                                    臺灣高等法院臺中分院刑事第五庭
                                          審判長法  官  袁  從  楨
                                                法  官  胡  森  田
                                                法  官  姚  勳  昌
右正本證明與原本無異。
不得上訴。
                                                書記官  陳  如  慧
中      華      民      國      九十     年       二      月     一     日
                                                                        Ｉ


司法院資訊處製作；財團法人民間司法改革基金會備份。
